【裁判字號】    91,勞訴,8
【裁判日期】    920901
【裁判案由】    給付薪資等
【裁判全文】
臺灣臺北地方法院民事判決                            九十一年度勞訴字第八號
    原      告  甲○○
    被      告  大眾建設企業有限公司
    法定代理人  乙○○
    訴訟代理人  丙○○
右當事人間給付薪資等事件，本院判決如左：
    主  文
被告應給付原告新台幣壹佰貳拾肆萬柒仟捌佰貳拾元，及自民國九十年十月二十三日
起至清償日止，按年息百分之五計算之利息。
原告其餘之訴駁回。
訴訟費用由被告負擔十分之九，餘由原告負擔。
本判決於原告以新台幣肆拾壹萬陸仟元供擔保後，得假執行。但被告如於假執行程序
實施前，以新台幣壹佰貳拾肆萬柒仟捌佰貳拾元，為原告預供擔保，得免為假執行。
原告其餘假執行之聲請駁回。
    事  實
甲、原告方面：
一、聲明：被告應給付原告新台幣壹佰肆拾萬元，及自起訴狀繕本送達翌日起至清償
    日止，按年息百分之五計算之利息。並願供擔保，聲請宣告假執行。
二、陳述：
（一）原告自八十九年二月十五日起任職於被告公司，擔任水電臨時約僱工，於八十
      九年六月二十六日上班時間，因工作中受傷，致右腳腳跟粉碎性骨折，經住院
      開刀，之後並接受長期醫療，醫療費用已花費八萬餘元，原告曾多次向被告要
      求依勞動基準法（下稱勞基法）之規定補償，被告均推托不付，九十年七月十
      二日及同年八月十三日，兩造在勞工局協調亦未達成協議，原告為此依勞基法
      第五十九條第一、二款規定，請求被告補償醫療費用二十萬元及不能工作之工
      資補償一百二十萬元，合計一百四十萬元。
（二）原告日薪為二千元，並不包括伙食費及勞健保費，月薪為五萬元，二年之工資
      為一百二十萬元。
（三）原告目前已花費之醫療費用為八萬零一百八十元，本件加計未來預計之花費，
      請求醫療費用二十萬元。
三、證據：提出臨時約僱契約書、自願放棄勞保切結書、在職證明書、傷害證明書、
    醫療費用收據、診斷證明書、勞保證明書、扣繳憑單、存摺內頁、勞工保險殘廢
    診斷書為證。
乙、被告方面：
一、聲明：原告之訴駁回。如受不利之判決，願供擔保，請准宣告免為假執行。
二、陳述：
（一）八十九年六月二十六日原告在被告公司之云辰工地鷹架上施工，更換工作地點
      時，本應先行下鷹架至地面，然後移動鷹架至新施工點，才能再行上鷹架施工
      ，惟原告並未遵照工作安全規範，不聽勸阻，在更換施工點時，並未下鷹架，
      且令其組員推動鷹架至新施工點，致重心不穩而摔落地面受傷，是本件事故，
      是因原告不遵守工作規範所致，原告應負最大責任。
（二）原告一直未能提供完整之醫療單據、診斷書，致保險公司無法結案給付理賠金
      。
（三）原告業向勞保局申請因傷病無法工作之薪資給付。
（四）原告在手術後已可從事內勤工作，被告要求原告至公司上班，為原告所拒。
（五）原告到職時，因已在基隆市水電裝修職業工業加保，且不願意加入被告公司勞
      保，兩造因此簽定臨時約僱契約書，工資已包含被告需負擔之勞健保費，原告
      亦已簽立切結書，職災補償應由原告自行負責。
三、證據：提出職業災害補償爭議協調會議紀錄、保險公司函、臨時約僱契約書、工
    資表、切結書、工地人事管理辦法勞工安全衛生教材為證。
    理  由
一、原告起訴主張自八十九年二月十五日起任職於被告公司，擔任水電臨時約僱工，
    於八十九年六月二十六日上班時間，因工作中受傷，致右腳腳跟粉碎性骨折，經
    書為證，被告對此亦不爭執，自堪信為真實。至原告主張因上述職業災害所受傷
    害，被告應依勞基法第五十九條第一、二款規定，補償醫療費用二十萬元及不能
    工作之工資補償一百二十萬元，合計一百四十萬元，則為被告所否認，並辯稱：
    原告已簽立切結書，不加入被告公司之勞保，職災補償由其自行負責，本件事故
    之發生，是因原告不遵守工作規範所致，原告應負最大責任，原告於手術後，已
    可從事內勤工作云云。是本件爭執點在於：原告能否預先拋棄職災補償請求權？
    本件事故之發生，被告能否主張過失相抵？原告是否於二年間不能工作？原告得
    請求之職業災害補償範圍為何？經查：
（一）被告主張原告曾於八十九年三月二十三日，簽立切結書，表示因已在外辦妥勞
      工保險，有關無勞保部分，應負職業災害補償責任，概由本人負責，與被告公
      司無涉，並提出自願放棄勞保切結書為證。惟雇主應負之職業災害補償責任，
      與是否為勞工投保勞工保險，並無必然關係，僅是依勞基法第五十九條但書規
      定，雇主有為勞工投保勞工保險時，可以勞工保險之給付，抵充雇主之補償金
      額。且按雇主與勞工所訂勞動條件，不得低於本法所定之最低標準，勞基法第
      一條第二項定有明文。即勞基法第五十九條所定雇主之職業災害補償責任，並
      不能預先拋棄（最高法院七十二年度台上字第一五四五號民事判決可資參照）
      。被告主張原告已拋棄職災補償請求權云云，自不可取。
（二）次按勞動基準法第五十九條之規定，係為保障勞工，加強勞僱關係，促進社會
      經濟發展之特別規定，於勞工有過失時，雇主應無民法第二百十七條主張過失
      相抵之適用（最高法院八十九年度台上字第一七八三號民事判決可資參照）。
      是被告以本件事故之發生，是因原告不遵守工作規範所致，原告應負最大責任
      ，而主張過失相抵云云，亦不可取。
（三）查原告於八十九年六月二十六日在被告公司之云辰工地鷹架上施工，更換工作
      地點，自鷹架上跌落，致右腳腳跟粉碎性骨折，已如前述，則原告依勞基法第
      五十九條第一款規定，請求被告因職業災害，所致傷害之必須醫療費用，自屬
      有據。原告主張因該職業災害，目前已花費之醫療費用為八萬零一百八十元，
      本件加計未來預計之花費，請求醫療費用二十萬元，並提出廣濟堂中醫診所收
      據為證。經本院函詢廣濟堂中醫診所結果，原告因右腳跟於八十九年六月跟骨
      骨折，並已經其他醫療院所治療，於九十年一月三日初次至本院就診，其傷病
      症狀為足跟腫大、無法著地行走，需用拐杖行走，經本院醫師施予針灸及推拿
      治療數月，其骨折癒合狀況佳，九十年十一月十九日最後一次至本院治療，其
      症狀已改善許多，行走較自然，但仍不適作急促之動作及無法長時間走動，共
      計治療二百二十八次，已花費之醫療費用，自費部分為四萬七千八百二十元，
      有廣濟堂中醫診所九十二年七月九日回函可稽。另原告因本次職業災害，於八
      十九年六月二十六日至林口長庚住院診治，於八十九年七月三日做手術骨釘內
      定右跟骨骨折，於同年七月七日出院，另於九十年六月十八日再入院，九十年
      六月十九日手術拔除骨釘，同年六月二十日出院，改以門診蹤治療至九十一年
      三月十九日止，亦有財團法人長庚紀念醫院基隆分院九十一年十一月十四日九
      一長庚院基字第三一二三號函可稽。查原告自九十一年三月十九日於長庚醫院
      治療後，迄九十二年七月九日既未回診，原告主張尚有將來預計之花費，尚屬
      無據。從而，原告請求之必須醫療費用，於四萬七千八百二十元範圍內，洵屬
      有據，應為可取，逾此部分之請求，並不可取。
（四）原告另主張因本次職業災害，於醫療中不能工作，醫療期間屆滿二年仍未能痊
      癒，經指定之醫院診斷，審定為喪失原有之工作能力，為此請求被告給付不能
      工作之工資補償一百二十萬元等語。查原告目前右足距下關節外傷性退化，走
      平路尚可，但不宜跑跳久及頻繁上下樓梯，經長庚紀念醫院審定右足踝關節殘
      廢等情，有勞工保險局九十一年十一月十三日保給殘字第九一一○二八四七二
      ○號函附勞工保險殘廢診斷書、財團法人長庚紀念醫院基隆分院九十一年十一
      月十四日九一長庚院基字第三一二三號函可稽。原告主張因本次職業災害所致
      右足踝關節殘廢，已致其無法再擔任須經常上下鷹架之水電工作，洵屬有據。
      被告雖辯稱：原告在手術後已可從事內勤工作，曾要求原告至被告公司上班，
      但為原告所拒云云，既為原告所否認，被告對此亦未舉證以實其說，自不足取
      。又原告主張其日薪為二千元，自八十九年二月十五日起至八十九年六月二十
      六日止，共領取工資二十一萬四千八百元，平均月薪為五萬元，並提出存摺內
      頁及扣繳憑單為證，經核相符，被告對此並不爭執，自堪信為真實。被告雖另
      辯稱：此包括伙食費及勞健保費云云，並提出薪資明細表為證，惟為原告所否
      認，且此為被告內部自行製作之文書，被告亦未為原告投保勞工保險，被告以
      此置辯，自不足取。從而，原告依勞基法第五十九條第二款但書規定，請求被
      告給付二十四個月之工資補償，合計一百二十萬元，實為可取。
二、綜上所陳，原告依勞基法第五十九條第一、二款規定，請求被告給付醫療費用四
    萬七千八百二十元、工資補償一百二十萬元，合計一百二十四萬七千八百二十元
    ，為有理由，應予准許，逾此部分之請求，為無理由，應予駁回。
三、假執行之宣告：兩造陳明願供擔保，聲請宣告假執行或免為假執行，經核原告勝
    訴部分，合於法律規定，爰分別酌定相當之擔保金額宣告之；原告其餘假執行之
    聲請，因訴之駁回而失所依據，不予准許。
四、結論：原告之訴為一部有理由，一部無理由，依民事訴訟法第七十九條但書、第
    三百九十條第二項、第三百九十二條，判決如主文。
中      華      民      國    九十二    年      九      月      一      日
                                            民事第三庭  法  官    李慈惠
右為正本係照原本作成
如對本判決上訴，須於判決送達後廿日內向本院提出上訴狀
中      華      民      國    九十二    年      九      月      三      日
                                                        書記官    林秀娥


司法院資訊處製作；財團法人民間司法改革基金會備份。
